臺灣臺中地方法院刑事判決　　　　　　　96年度易字第2295號
公　訴　人　臺灣臺中地方法院檢察署檢察官
被　　　告　乙○○
上列被告因恐嚇取財案件，經檢察官提起公訴（96年度偵字第
3788號），被告於準備程序就被訴事實為有罪之陳述，本院合議
庭裁定由受命法官獨任進行簡式審判程序，並予判決如下：
    主    文
乙○○幫助意圖為自己不法之所有，以恐嚇使人將本人之物交付
，處有期徒刑肆月，如易科罰金，以新臺幣壹仟元折算壹日。
    犯罪事實
一、乙○○因缺錢花用，可預見一般人收購金融帳戶使用，常與
    財產犯罪密切相關，且取得他人存摺之目的在於收取贓物及
    掩飾犯行不易遭人追查，竟不顧他人所可能遭害之危險，仍
    以縱若有人持以犯罪亦無違反本意之不確定幫助恐嚇取財犯
    意，約於民國 (下同）95年7月間某日，在臺中市○○路與
    自由路天橋下，將其先前向臺灣郵政股份有限公司宜欣郵局
    所申設帳號00000000000000號帳戶存摺、金融卡、印章、密
    碼，以新臺幣（下同）5000元代價，出售予不詳年籍姓名成
    年男子，該成年男子於取得上開帳戶後，即與恐嚇取財集團
    之成員，共同基於意圖為自己不法所有之犯意聯絡，於95年
    8 月24日12時43分許，以電話向甲○○表示，手中持有其賽
    鴿，需付錢贖回，否則要對該賽鴿腳環剪壞或折斷腳或不放
    飛，使甲○○心生畏懼，於95年8月24日15時32分許，匯
    3800 元至對方指定上揭帳戶。另有王志榮（另案由臺灣臺
    中地方法院檢察署檢察官提起公訴）則在不詳時、地，將其
    向南屏電信股份有限公司申租之0000000000號行動電話，交
    予該同一擄鴿集團作為向鴿主撥打恐嚇取財電話使用。嗣該
    擄鴿集團依所捕獲蔡火炎飼養賽鴿腳環之資料，於95年7月
    12日，以王志榮交付之0000000000號行動電話撥打蔡火炎所
    使用0000000000號行動電話，以若不依約匯款，即要加害蔡
    火炎所有之賽鴿，恐嚇蔡火炎支付贖款，致蔡火炎心生畏懼
    ，不得不依該擄鴿勒贖集團指示，匯款新台幣1,950元至乙
    ○○上揭帳戶內。嗣經警獲報後，調閱上揭帳戶及行動電話
    申租資料，始循線查獲上情。
二、案經甲○○訴由臺中縣警察局豐原分局報請臺灣臺中地方法
    院檢察署檢察官偵查起訴。
    理    由
一、訊據被告徐人傑坦承確有於上揭時地，將前述其所有太平市
    宜欣郵局帳戶之存摺、提款卡及密碼資料，提供交付予真實
    姓名、年籍均不詳之成年人使用之事實，且該不詳姓名之成
    年人所為前述恐嚇取財犯行，亦據被害人甲○○、蔡火炎分
    別於警詢中指述綦詳，並有被告所申設00 000000000000號
    帳戶開戶基本資料及該帳戶交易明細表、告訴人甲○○、蔡
    火炎匯款單各乙紙 (均影本)及通聯紀錄等文件在卷可參。
    且按刑法上之故意，分直接故意（確定故意）與間接故意（
    不確定故意），「行為人對於構成犯罪之事實，明知並有意
    使其發生者」為直接故意，「行為人對於構成犯罪之事實，
    預見其發生而其發生並不違背其本意者」為間接故意；一般
    人至銀行或郵局開設帳戶並非難事，如非因財產犯罪等不法
    目的，依常情並無捨棄自己帳戶而迂迴收受他人帳戶使用之
    理，是被告對於該不詳姓名之成年人可能將其帳戶用來作為
    詐欺或恐嚇取財等財產犯罪之非法用途上，應有所預見，且
    不違背其本意，其竟仍提供帳戶予該不詳姓名之成年人使用
    ，足見該不詳姓名之成年人將被告上開帳戶用來作為詐欺或
    恐嚇取財之用，為被告所容認及允許。另查銀行及郵局帳戶
    可供款項之存匯、提領，係一般人均可輕易申請開設，並無
    任何資格條件之限制，且金融存款帳戶，事關存戶個人財產
    權益之保障，其與存戶印鑑章、提款卡結合，專屬性、私密
    性更形提高；除非本人或與本人具密切關係之人，難認有何
    理由可自由流通使用該存摺、印章；一般人亦均有應妥為保
    管存摺及提款卡，以防止存摺及提款卡被他人冒用之認識，
    縱有特殊情況偶有將存摺、提款卡交付他人之需，亦必深入
    瞭解其用途後始行提供使用，實乃吾人日常生活經驗與事理
    ；且存摺、提款卡等有關個人財產、身分之物品，如淪落不
    明人士手中，極易被利用為與財產犯罪有關之犯罪工具；而
    與他人於身分上不具密切關係之人，竟要求他人提供帳戶資
    料以為使用，此等行為，客觀上已屬可疑，且顯係供為某非
    正當資金進出使用，而隱瞞其流程及行為人身分曝光之不法
    意圖亦可預見；若此之社會現實，恆係一般人本於日常生活
    經驗即可體察，本件被告對此自亦難諉無不知，是被告提供
    其所開設之前揭帳戶資料時，其有幫助他人犯恐嚇取財罪之
    不確定故意，堪可認定。惟本件並無積極證據證明被告係與
    該不詳姓名之成年人共同基於意圖為自己不法所有之犯意聯
    絡，亦無積極證據證明被告有參與前開恐嚇取財罪構成要件
    之行為，被告既僅係以幫助之不確定故意，參與恐嚇取財罪
    構成要件以外之行為，自僅成立恐嚇取財罪之幫助犯，並非
    共同正犯，亦併敘明。綜此，本件事證至臻明確，被告幫助
    犯行洵堪認定。
二、核被告所為，係犯刑法第30第1項、第346條第1項之幫助恐
    嚇取財罪；被告幫助他人犯罪，為從犯，應依刑法第30條第
    2項之規定，按正犯之刑減輕之。而前揭關於被害人蔡火炎
    被害部分之事實，雖未據檢察官於本件提起公訴，然經臺灣
    臺中地方法院檢察署檢察官以該署96年度偵字第8230號另案
    提起公訴（該案另由本院判決公訴不受理），且與本件有實
    質上一罪之同一案件關係，自為本院所得併予審理，附予敘
    明。爰審酌被告之品行，其明知其所提供之帳戶資料將有可
    能遭人供作財產犯罪之工具，竟執意將其所有之帳戶資料提
    供予不法份子使用，非惟幫助不法犯罪之人遂行其財產犯罪
    之目的，同時使該不法份子得以隱匿其真實身分，減少遭查
    獲之風險，愈使其肆無忌憚，助長犯罪之猖獗，破壞社會秩
    序甚鉅，惟衡酌被告於本件僅提供帳戶存摺、提款卡及密碼
    資料予不法犯罪之人使用，及其於犯後終能坦認犯行，尚見
    其悔悟之意，犯罪後態度良好等一切情狀，量處如主文所示
    之刑，並諭知易科罰金之折算標準，以資懲儆。
據上論斷，依刑事訴訟法第273條之1第1項、第299條第1項前段
，刑法第30條第1項、第2項、第346條第1項、第41條第1項前段
，刑法施行法第1條之1，判決如主文。
中　　華　　民　　國　　96　　年　　5 　　月　  31　　日
                    刑事第十六庭  法  官  張智雄
以上正本證明與原本無異。
如不服本判決，應於送達後十日內向本院提出上訴狀（須附繕本
），上訴於臺灣高等法院臺中分院。
　　　　　　　　　　　　　　　　　書記官  樓希英
中　　華　　民　　國　　96　　年　　5 　　月　  31　　日
附錄論罪科刑法條
刑法第三百四十六條第一項
意圖為自己或第三人不法之所有，以恐嚇使人將本人或第三人之
物交付者，處六月以上五年以下有期徒刑，得併科一千元以下罰
金。
